臺灣臺北地方法院民事判決　　　　　　　96年度訴字第3166號
原　　　　告　壬○○
　　　　　　　甲○○
　　　　　　　辛○○
　　　　　　　己○○
　　　　　　　戊○○
　　　　　　　丙○○
　　　　　　　丁○○
　　　　　　　乙○○
前列八原告共
同訴訟代理人　翟世炎律師
被　　　　告　庚○○
訴訟代理人　　陳志忠律師
上列當事人間請求拆屋還地等事件，本院於民國九十六年九月三
日辯論終結，判決如下：
    主    文
原告之訴及其假執行之聲請均駁回。
訴訟費用由原告負擔。
    事實及理由
甲、程序方面：
一、按訴狀送達後，原告不得將原訴變更或追加他訴。但有下列
    各款情形之一者，不在此限：(一)被告同意者；(二)請求之基礎
    事實同一者；(三)擴張或減縮應受判決事項之聲明者；(七)不甚
    礙被告之防禦及訴訟之終結者；被告於訴之變更或追加無異
    議，而為本案之言詞辯論者，視為同意變更或追加，民事訴
    訟法第二百五十五條第一項第一、二、三、七款、第二項定
    有明文。
二、本件原告於民國九十六年三月八日準備程序期日後，具狀變
    更訴之聲明為：「I被告應將坐落臺北市○○○路○段二一
    六巷二一號右旁（北側）如附圖所示Ａ部分、面積約十三‧
    八平方公尺，及Ａ１部分、面積約十三‧八平方公尺之建物
    ，以及同門牌號碼左旁（南側）如附圖所示Ｂ部分、面積約
    十五平方公尺之建物拆除，將共有停車位土地返還全體共有
    人。II被告應給付原告壬○○、辛○○、戊○○、丙○○、
    丁○○各新臺幣（下同）五萬四千二百零七元、給付原告甲○○、己○○各六萬零三百七十七元、給付原告乙○○一萬
    九千六百一十一元，及均自起訴狀繕本送達被告之翌日起至
    清償日止，按週年利率百分之五計算之利息，以及自起訴狀
    繕本送達之翌日起至返還上述共有停車位土地予全體共有人
    之日止，按月給付原告壬○○、辛○○、戊○○、丙○○、
    丁○○各九百零三元、給付原告甲○○、己○○各一千零三
    元、給付原告乙○○三百二十六元」，原告是次變更非唯訴
    訟標的（民法第七百六十七條、第八百二十一條所有物返還
    請求權、第一百八十四條、第一百七十九條相當於租金之不
    當得利、損害賠償請求權）相同、基礎事實同一（被告占用
    兩造共有之臺北市○○區○○段二小段第九三地號土地附圖
    所示部分並興建房屋出租他人收益）、僅係擴張應受判決事
    項之聲明、不甚礙被告之防禦及訴訟之終結，且經被告無異
    議而為本案之言詞辯論，於法自無不合。
三、原告復於九十六年八月一日勘驗現場丈量實際面積後，具狀
    追加被告邱鴻基，並變更訴之聲明為：「I被告（庚○○、
    邱鴻基）應將坐落臺北市○○○路○段二一六巷二一號右側
    （北側）如附圖所示Ａ及Ａ１部分、面積約三十八平方公尺
    之建物，以及同門牌號碼左側（南側）如附圖所示Ｂ部分、
    面積約十五平方公尺之建物拆除，將共有停車位土地返還全
    體共有人。II被告（庚○○、邱鴻基）應連帶給付原告辛○○、戊○○、丙○○各五萬四千二百零七元、給付原告壬○○一萬八千零六十九元、給付原告丁○○一萬三千五百五十
    一元、給付原告甲○○、己○○各六萬零三百七十七元、給
    付原告乙○○一萬九千六百一十一元，及均自起訴狀繕本送
    達被告之翌日起至清償日止，按週年利率百分之五計算之利
    息，以及自起訴狀繕本送達之翌日起至返還上述共有停車位
    土地予全體共有人之日止，按月給付原告辛○○、戊○○、
    丙○○各九百零三元、給付原告壬○○三百零一元、給付原
    告丁○○二百二十六元、給付原告甲○○、己○○各一千零
    三元、給付原告乙○○三百二十六元」，原告此次變更除追
    加被告邱鴻基部分不合法，由本院另行裁定駁回外，其餘部
    分訴訟標的亦相同、基礎事實同一、僅係標明附圖Ａ及Ａ１
    、Ｂ部分正確面積並減縮（聲明第二點關於原告壬○○、丁○○部分）應受判決事項之聲明、無礙被告之防禦及訴訟之
    終結，復經被告無異議而為本案之言詞辯論，於法亦無不合
    ，本院爰就該次變更後之聲明（除去邱鴻基部分之請求）為
    裁判，合先敘明。
乙、實體方面：
一、原告部分
（一）聲明：
    １被告應將坐落臺北市○○○路○段二一六巷二一號右側（
      北側）如附圖所示Ａ及Ａ１部分、面積約三十八平方公尺
      之建物，以及同門牌號碼左側（南側）如附圖所示Ｂ部分
      、面積約十五平方公尺之建物拆除，將共有停車位土地返
      還全體共有人。
    ２被告應給付原告辛○○、戊○○、丙○○各五萬四千二百
      零七元、給付原告壬○○一萬八千零六十九元、給付原告
      丁○○一萬三千五百五十一元、給付原告甲○○、己○○
      各六萬零三百七十七元、給付原告乙○○一萬九千六百一
      十一元，及均自起訴狀繕本送達被告之翌日起至清償日止
      ，按週年利率百分之五計算之利息，以及自起訴狀繕本送
      達之翌日起至返還上述共有停車位土地予全體共有人之日
      止，按月給付原告辛○○、戊○○、丙○○各九百零三元
      、給付原告壬○○三百零一元、給付原告丁○○二百二十
      六元、給付原告甲○○、己○○各一千零三元、給付原告
      乙○○三百二十六元。
    ３願供擔保請准宣告假執行。
（二）原告起訴主張：
    １原告八人與被告庚○○均為坐落臺北市○○區○○段二小
      段第九三地號土地及其上門牌號碼臺北市○○○路○段二
      一六巷二一號公寓大廈建物之共有人，被告庚○○未經含
      原告八人在內之所有房屋、基地共有人同意，擅自占用兩
      造與訴外人共有、坐落臺北市○○區○○段二小段第九三
      地號土地如附圖Ａ及Ａ１、Ｂ部分所示、分別位在臺北市
      ○○○路四段二一六巷二一號右側（北側）及左側（南側
      ）、面積分別為三十八、十五平方公尺之停車位土地，搭
      建建物出租他人牟利，經原告以存證信函令其拆除未獲置
      理，爰依民法第七百六十七條、第八百二十一條之規定，
      請求被告將前述附圖Ａ及Ａ１、Ｂ部分所示之建物拆除，
      將土地返還全體共有人，及依民法第一百七十九條、第一
      百八十四條規定，按各原告應有部分比例，以該等停車位
      土地鑑定總價額五百二十五萬元年息百分之八回溯自九十
      年十月二十日起算五年相當於租金之不當得利、損害賠償
      數額，以及每月相當於租金之不當得利、損害賠償數額，
      請求被告分別給付如聲明第二點所示之金額。
（三）證據：提出土地登記謄本、存證信函、委託代建房屋合約
      書、地圖、平面圖、相片、估價報告書，並聲請勘驗測量
      實際占用面積。
二、被告部分
（一）聲明：原告之訴駁回，如受不利益判決，願供擔保請准免
      為假執行。
（二）被告則以：
    １其係於九十四年六月二十八日因夫妻贈與始取得坐落臺北
      市○○區○○段二小段第九三地號土地應有部分、成為共
      有人，其從無占用該土地、興建建物出租他人之行為。
    ２本件原告起訴所指附圖Ａ部分所示停車位土地乃被告配偶
      邱鴻基於九十年五月十七日出租訴外人鍾榮華，斯時該部
      分土地上僅有約半人高之圍牆，並無裝設門扇屋頂，門扇
      屋頂均為訴外人鍾榮華所興建，被告並無該建物所有權，
      亦非無權占有人。
    ３至原告起訴所指附圖Ｂ部分停車位土地則係被告配偶邱鴻
      基無償借予訴外人林靜惠使用，是其上建物亦係訴外人林
      靜惠所興建，被告亦無該建物所有權，也非無權占有人。
    ４縱原告主張屬實，原告就被告無權占有、受有相當於租金
      之不當得利期間仍應舉證，另就原告關於侵權行為之請求
      部分主張時效抗辯等語，資為抗辯。
（三）證據：提出房／店屋租賃契約書、借屋協議書。
三、原告主張之事實，業據提出土地登記謄本、存證信函、委託
    代建房屋合約書、地圖、平面圖、相片、估價報告書為證，
    除被告是否無權占用附圖Ａ及Ａ１、Ｂ部分所示停車位土地
    、興建建物出租他人收益外，並經被告肯認無訛。被告所辯
    亦據提出房／店屋租賃契約書、借屋協議書為憑，該等證據
    之真正，亦為原告所不爭。茲分述如下：
（一）原告主張渠等與被告庚○○均為坐落臺北市○○區○○段
      二小段第九三地號土地及其上門牌號碼臺北市○○○路○
      段二一六巷二一號公寓大廈建物之共有人，兩造與訴外人
      共有、坐落臺北市○○區○○段二小段第九三地號土地如
      附圖Ａ及Ａ１、Ｂ部分所示、分別位在臺北市○○○路○
      段二一六巷二一號右側（北側）及左側（南側）、面積分
      別為三十八、十五平方公尺之停車位土地，經人搭建建物
      出租牟利，被告經原告以存證信函令其拆除未獲置理之事
      實，業據提出土地登記謄本、存證信函、委託代建房屋合
      約書、地圖、平面圖、相片、估價報告書為證，並經被告
      肯認無訛，前已述及，應堪信為真實。
（二）其中臺北市○○區○○段二小段第九三地號共有土地上，
      如附圖Ａ部分臨臺北市○○○路○段二一六巷十九弄、搭
      蓋有屋頂、為裝設有藍色鐵捲門、阻絕他人進入、使用之
      封閉空間，Ａ１部分位在臺北市○○○路○段二一六巷與
      十九弄之東南角、亦搭蓋有屋頂、臨十九弄側設有約半人
      高之圍牆、其上裝設窗戶連接屋頂、臨二一六巷側則設有
      鐵絲網圍欄，現開設「壞嘴斗」麵攤，亦呈他人無法參與
      使用、收益之獨占狀態，Ｂ部分臨臺北市○○○路○段二
      一六巷、搭蓋有屋頂且裝設門扇，現開設「傳奇茶坊」店
      鋪，亦為他人無法參與使用收益之獨占狀態，並經本院到
      場勘驗明確，有勘驗測量筆錄暨附圖附卷可稽，核與原告
      所提、被告不爭執真正之相片、估價報告書後附相片所示
      一致。
（三）被告辯稱坐落臺北市○○區○○段二小段第九三地號土地
      如附圖Ａ及Ａ１、Ｂ部分所示、分別位在臺北市○○○路
      ○段二一六巷二一號右側（北側）及左側（南側）、面積
      分別為三十八、十五平方公尺停車位土地上之建物，並非
      其興建、所有，其亦未出租他人牟利，其並非該共有土地
      之無權占有人等節，亦據提出房／店屋租賃契約書、借屋
      協議書為憑，該等證據之真正，亦為原告所不爭，業如前
      述，亦堪信為真。
（四）是本件兩造爭執之點，厥為：被告是否無權占用附圖Ａ及
      Ａ１、Ｂ部分所示停車位土地、興建建物出租他人收益一
      節。
    １原告雖一再主張坐落臺北市○○○路○段二一六巷二一號
      右側（北側）如附圖Ａ及Ａ１部分所示、面積約三十八平
      方公尺之建物，以及同門牌號碼左側（南側）如附圖Ｂ部
      分所示、面積約十五平方公尺之建物，係被告所搭建占用
      並出租他人收益，並提出土地登記謄本、存證信函、委託
      代建房屋合約書、地圖、平面圖、相片為證，並聲請本院
      勘驗測量現場，但已經被告否認。
    ２而原告所提土地登記謄本、存證信函、委託代建房屋合約
      書、地圖、平面圖、相片，及聲請本院勘驗測量現場，僅
      能證明原告均為坐落臺北市○○區○○段二小段第九三地
      號土地共有人，被告自九十四年七月十三日起因夫妻贈與
      取得坐落臺北市○○區○○段二小段第九三地號土地應有
      部分九五三０分之一五一，該臺北市○○區○○段二小段
      第九三地號土地上、臺北市○○○路○段二一六巷二一號
      右側（北側）如附圖Ａ及Ａ１部分所示、面積約三十八平
      方公尺，以及同門牌號碼左側（南側）如附圖Ｂ部分所示
      、面積約十五平方公尺均經人搭建得以遮風蔽雨、有經濟
      價值、阻絕其他共有人使用收益之建物，現從事商業活動
      等情，尚難據以認定該共有土地係被告無權占有、該等建
      物係被告興建、所有或占有、使用、出租他人使用收益，
      蓋：
    該共有土地上現營業之「壞嘴斗」麵攤、「傳奇茶坊」店
      鋪均非被告所經營，此經原告供認不諱。
    被告於九十四年七月十三日始因夫妻贈與登記取得本件臺
      北市○○區○○段二小段第九三地號土地之應有部分，迭
      已提及，而本件如附圖Ａ及Ａ１、Ｂ部分所示共有土地自
      九十年十月二十日起即已遭人興建建物占有使用收益，亦
      經原告陳明在卷。
    本件臺北市○○區○○段二小段第九三地號土地共有人復
      達四十四人之眾，有土地登記謄本可考，自無從僅以被告
      係四十四名土地共有人之一一節，推論被告無權占有、興
      建建物出租他人使用收益本件如附圖Ａ及Ａ１、Ｂ所示部
      分。
    況原告肯認被告所提書證房／店屋租賃契約書、借屋協議
      書之真正，而該房／店屋租賃契約書載稱：訴外人鍾榮華
      自九十年某月一日起至九十一年某月三十日止以每月六萬
      元租金向被告配偶邱鴻基承租臺北市○○○路○段二一六
      巷十九弄二號左側圍牆契約附圖紅線標示部分（即附圖Ａ
      及Ａ１所示部分），借屋協議書則載稱：被告配偶邱鴻基
      為協助訴外人林靜惠籌措生活費所需，將臺北市○○○路
      ○段二一六巷二一號之一房屋契約附圖標示部分（即附圖
      Ｂ所示部分）提供林靜惠經營小本生意用，有房／店屋租
      賃契約書、借屋協議書影本可佐，足見自九十年間起，僅
      被告配偶邱鴻基曾有占有使用收益臺北市○○區○○段二
      小段第九三地號土地如附圖Ａ及Ａ１、Ｂ所示部分土地之
      行為。
    ３綜上所述，並無證據足認被告有無權占用附圖Ａ及Ａ１、
      Ｂ部分所示共有停車位土地、興建建物出租他人收益之行
      為。
四、按所有人對於無權占有或侵奪其所有物者，得請求返還之；
    對於妨害其所有權者，得請求除去之；有妨害其所有權之虞
    者，得請求防止之；各共有人對於第三人，得就共有物之全
    部為本於所有權之請求，但回復共有物之請求，僅得為共有
    人全體之利益為之；無法律上之原因而受利益，致他人受損
    害者，應返還其利益；雖有法律上之原因，而其後已不存在
    者，亦同；因故意或過失，不法侵害他人之權利者，負損害
    賠償責任；故意以背於善良風俗之方法，加損害於他人者亦
    同；違反保護他人之法律，致生損害於他人者，負賠償責任
    ，但能證明其行為無過失者，不在此限，民法第七百六十七
    條、第八百二十一條、第一百七十九條、第一百八十四條固
    有明文，惟上述權利之行使，要以受請求人確有無權占有或
    侵奪他人所有物、無法律上之原因而受利益致他人受損害、
    或因故意或過失不法侵害他人權利之行為為前提。本件原告
    始終未能舉證證明被告有無權占用臺北市○○區○○段二小
    段第九三地號土地如附圖Ａ及Ａ１、Ｂ所示部分、興建建物
    出租他人使用收益之行為，從而原告依民法第七百六十七條
    、第八百二十一條之規定，請求被告將前述附圖Ａ及Ａ１、
    Ｂ部分所示之建物拆除，將土地返還全體共有人，及依民法
    第一百七十九條、第一百八十四條規定，按各原告應有部分
    比例，以該等停車位土地鑑定總價額五百二十五萬元年息百
    分之八回溯自九十年十月二十日起算五年相當於租金之不當
    得利、損害賠償數額，以及每月相當於租金之不當得利、損
    害賠償數額，請求被告分別給付如聲明第二點所示之金額，
    自難認有據，不應准許，其假執行之聲請亦失所附麗，爰併
    駁回之。
據上論結，本件原告之訴無理由，依民事訴訟法第七十八條，判
決如主文。
中　　華　　民　　國　　96　　年　　9 　　月　　17　　日
                    民事第一庭  法  官  洪文慧
上列正本核與原本無異。
如不服本判決，得於裁定書送達之翌日起二十日內，以書狀敘述
理由，向本庭提起上訴。
中　　華　　民　　國　　96　　年　　9 　　月　　17　　日
　　　　　　　　　　　　　　    書記官  薛德芬
附圖：臺北市大安地政事務所96.07.04複丈成果圖
